臺灣雲林地方法院民事裁定
110年度消債清字第7號
聲  請  人
即  債務人  王川河  
上列聲請人因消費者債務清理事件聲請清算，本院裁定如下：
    主  文
聲請人甲○○自民國一一０年六月七日下午四時起開始清算程序。
命司法事務官進行本件清算程序。
    理  由
一、按債務人不能清償債務或有不能清償之虞者，得依本條例所
    定更生或清算程序，清理其債務；債務人於法院裁定開始更
    生程序或許可和解或宣告破產前，得向法院聲請清算；債務
    人對於金融機構負債務者，在聲請更生或清算前，應向最大
    債權金融機構請求協商債務清償方案，或向其住、居所地之
    法院或鄉、鎮、市、區調解委員會聲請債務清理之調解；法
    院開始清算程序之裁定，應載明其年、月、日、時，並即時
    發生效力；法院裁定開始更生或清算程序後，得命司法事務
    官進行更生或清算程序，消費者債務清理條例（下稱消債條
    例）第3條、第80條前段、第151條第1項、第83條第1項、第
    16條第1項前段分別定有明文。
二、本件聲請意旨略以：聲請人前積欠金融機構及其他債權人無
    擔保或無優先權之債務約新臺幣（下同）17,379,392元，前
    於民國109年9月間向最大債權銀行台新國際商業銀行股份有
    限公司（下稱台新銀行）申請前置協商，台新銀行固有提出
    180期、零利率、每月還款13,298元之清償方案，惟該每月
    清償金額已非聲請人所能負擔，且該清償方案並未將中國信
    託商業銀行股份有限公司之債權列入，而聲請人尚有7家資
    產管理公司之債務約718萬元亦未列入該清償方案中，聲請
    人實難以負擔，因而協商不成立。聲請人復向鈞院聲請更生
    ，惟因聲請人之債務總金額已逾1,200萬元，為此，爰依消
    債條例規定，請求裁定准許清算等語。
三、經查:
㈠、按消債條例所稱消費者，係指5年內未從事營業活動或從事平
    均每月營業額20萬元以下之小規模營業之自然人；債務人為
    公司或其他營利法人之負責人，無論是否受有薪資，均視為
    自己從事營業活動，其營業額依該公司或其他營利法人之營
    業額定之，消債條例第2條第1項、第2項及消債條例施行細
    則第3條第2項定有明文。本件聲請人陳報其5年內未從事營
    業活動，目前每月收入僅有18,000元薪資及政府失能老人照
    顧津貼3,000元等語，並提出勞工保險被保險人投保資料表
    、107、108年度綜合所得稅各類所得資料清單、全國財產稅
    總歸戶財產查詢清單為證，足認聲請人屬消債條例第2條所
    規定之消費者，而為消債條例所適用之對象。
㈡、聲請人以其有不能清償債務情事曾於109年9月間，以書面向
    最大債權人台新銀行申請債務前置協商，經台新提出分180
    期、零利率、每月還款13,298元之清償方案，然因聲請人當
    時收入僅有22,000元，無力負擔該協商清償方案，致協商不
    成立。嗣聲請人於110年1月5日向本院聲請更生，惟因聲請
    人之債務逾1,200萬元，經本院於110年3月31日以110年度消
    債更字第1號裁定駁回，嗣因聲請人不服提起抗告，經本院
    以110年度消債抗字第3號裁定駁回等情，業據聲請人提出前
    置協商不成立通知書在卷可參，復經本院依職權調閱110年
    度消債更字第1號、110年度消債抗字第3號全卷核閱無訛。
    是以，本院應綜合聲請人之債務、收入、生活必要支出及財
    產狀況等情，衡酌聲請人平均月收入扣除每月生活必要支出
    後之餘額是否難以負擔債務金額，綜合評估聲請人目前全部
    收支及財產狀況是否有「不能清償債務或有不能清償之虞」
    之情形。
㈢、聲請人之平均每月收入及財產狀況：
    聲請人名下僅有82年3月出廠之普通重型機車乙台、國泰人
    壽保險股份有限公司（下稱國泰人壽公司）有效保單2份及
    中華郵政有效保單乙份（均未有保單質借），並無其他財產
    等情，有全國財產稅總歸戶財產查詢單、郵政存簿儲金簿、
    雲林區漁會綜合存款存摺、國泰人壽保單貸款查詢電腦畫面
    截圖、保險單附卷可稽。又聲請人陳稱其收入來源為在家照
    顧其母親，並由其兄長每月支付18,000元予聲請人，及每月
    領取政府失能老人照顧津貼3,000元等語，業據聲請人陳報
    在卷，並提出107、108年度綜合所得稅各類所得資料清單、
    勞工保險被保險人投保資料表、收入切結書、雲林縣口湖鄉
    公所109年11月16日口鄉社字第1090022118號函為證。是本
    院審酌上情，認應以每月收入21,000元，作為計算聲請人目
    前償債能力之基準。
㈣、聲請人支出狀況：　　
　　聲請人主張其個人每月必要支出為勞保費1,151元、生活雜
    費1,200元、手機費699元、交通費（油資）600元、三餐費
    用7,500元，合計11,150元等節，業據聲請人提出繳費證明
    、統一發票、電子發票證明聯等件附卷為證，衡以上述聲請
    人每月必要支出，尚低於109年度臺灣省每人每月最低生活
    費1.2倍即14,866元，且聲請人所陳報之各項支出，均為日
    常生活所必要且無浪費或浮誇之情，應予准許。又聲請人主
    張扶養子女，每月支出長女王○方扶養費4,000元、長男王○
    霆扶養費5,300元等語，經查，聲請人之長女王○方現年16歲
    、聲請人之長男王○霆現年11歲，其二人名下無任何價值資
    產，107及108年度所得均為0元等情，有戶籍謄本、綜合所
    得稅各類所得資料清單、全國財產稅總歸戶財產資料查詢清
    單在卷可憑，堪認王○方、王○霆尚未成年，現尚在受教育就
    學階段，此亦有國立北港高級中學學生證、雲林縣口湖鄉口
    湖國民小學在學證明書在卷可考，是其等無獨立謀生能力及
    資產，應有受扶養之必要，且應由聲請人與其配偶平均分擔
    扶養費用。再查，王○方、王○霆每月有領取低收入戶補助分
    別為6,358元、2,802元，業據聲請人陳報在卷，並提出雲林
    縣口湖鄉農會活期儲蓄存款存摺明細在卷可查。是本院審酌
    上開各因素，認聲請人每月支出長女王○方、長男王○霆之扶
    養費分別為4,000元、5,300元，應屬可取。
㈤、從而，以聲請人每月收入21,000元扣除每月必要生活費用及
    扶養費合計20,450元（計算式：11,150元＋4,000元＋5,300元
    ＝20,450元），僅餘550元得以清償債務，而聲請人現積欠之
    債務總額高達17,379,392元，可認無清償之可能。又聲請人
    名下28年份之機車乙台，幾無殘值，而聲請人雖有前開之保
    險單，但衡其保單利率與價值，縱然將之變價亦無清償全部
    債務之可能，堪認聲請人已處於不能清償之客觀經濟狀態，
    而有藉助清算制度調整其與債權人間之權利義務關係而重建
    其經濟生活之必要，自應許聲請人得藉由清算程序清理債務
    。
四、從而，聲請人有不能清償債務之情事，且未經法院裁定開始
    更生或許可和解或宣告破產，復查無消費者債務清理條例第
    6條第3項、第8條或第82條第2項所定應駁回清算聲請之事由
    。是本件聲請人聲請清算，應屬有據，爰裁定開始清算程序
    ，並命司法事務官進行本件清算程序。
中    華    民    國   110    年    6     月   7      日
                  民事第一庭    法  官  吳福森

以上正本係照原本作成。
本裁定不得抗告。
中    華    民    國   110    年    6     月    7     日
                                書記官  程尹鈴